【裁判字號】    95,抗,36
【裁判日期】    950214
【裁判案由】    保全證據
【裁判全文】
臺灣高等法院高雄分院民事裁定            95年度抗字第36號
抗  告  人  甲○○
代  理  人  蔡建賢律師
上列抗告人與相對人昌陽汽車有限公司、乙○○間保全證據事件
，抗告人對於民國95年1 月9 日臺灣高雄地方法院94年度全字第
36號所為駁回之裁定不服，提起抗告，本院裁定如下：
    主  文
抗告駁回。
抗告訴訟費用由抗告人負擔。
    理  由
一、抗告意旨略以：抗告人與相對人乙○○均係昌陽汽車有限公
    司（下稱昌陽公司）與敦陽汽車有限公司（下稱敦陽公司）
    之股東，二人於民國93年9 月11日達成交換及轉讓股權之協
    議，抗告人已依協議將相對人乙○○以其配偶王雪颿名義所
    持有之敦陽公司股權辦理移轉於抗告人名下，並交付股金新
    臺幣（下同）114 萬元與相對人乙○○，乙○○並書立一紙
    切結書予抗告人（下稱系爭切結書，切結書上之股金誤載為
    144 萬元），惟相對人乙○○並未依約將抗告人持有之昌陽
    公司股權辦理移轉予乙○○名下，並退還股金與抗告人，反
    以抗告人係聲明退股，且退股為不合法等情為由，否認雙方
    有股權交換及轉讓之協議，並拒不提供相對人昌陽公司之相
    關帳冊供抗告人閱覽。惟依相對人乙○○所書立系爭切結書
    之真意係股權交換及轉讓，並非退股，而相對人乙○○應退
    還抗告人股金之金額，係取決於相對人昌陽公司之年度盈餘
    及營業金額，則相對人昌陽公司之帳冊書證即有保全證據之
    必要，否則即有遭湮滅及變造之虞，且日後查證之人力及費
    用將數倍於保全之費用。詎原審竟以抗告人聲請之保全證據
    ，無法證明其保全證據之作用與將來抗告人於民事訴訟中所
    主張之事實有何關聯；且就該證據應證之事實，亦與抗告人
    聲請保全證據主張之內容並不相同為由，而裁定駁回抗告人
    保全證據之聲請，乃屬違誤，爰求為廢棄原裁定，請求准予
    就位於高雄市○○區○○路633 之1 號相對人昌陽公司及乙
    ○○所保管之昌陽公司93年度及94年度收支日報表、綜合日
    報表、傳票等電腦資料及帳冊予以影印保全云云。
二、按「保全證據之聲請，應表明下列各款事項：一、他造當事
    人，如不能指定他造當事人者，其不能指定之理由。二、應
    保全之證據。三、依該證據應證之事實。四、應保全證據之
    理由。前項第一款及第四款之理由，應釋明之。」民事訴訟
    法第370 條定有明文。經查，抗告人對於其應保全證據之理
    由，固據提出系爭切結書一紙（原審卷第12頁）以為釋明，
    並主張系爭切結書係抗告人與相對人乙○○達成交換及轉讓
    昌陽公司與敦陽公司股權之協議，而相對人乙○○應退還抗
    告人股金之金額，係取決於相對人昌陽公司之年度盈餘及營
    業金額，故相對人昌陽公司之帳冊書證即有保全證據之必要
    云云。惟查，系爭切結書係載明：「本人王雪颿‧‧‧持有
    敦陽汽車有限公司之全部股權以新台幣壹佰肆拾肆萬元（按
    係壹佰壹拾肆萬元之筆誤）售予甲○○先生，其中伍拾柒萬
    元於93年9 月20日前交付並辦理股權轉移，另外伍拾柒萬元
    ，以甲○○持有昌陽汽公司之各季盈餘分配額中扣抵交付‧
    ‧‧，出讓人：王雪颿，乙○○代。承受人：甲○○。」等
    語，即系爭切結書係明白表示相對人乙○○之妻王雪颿將其
    持有之敦陽公司股權以114 萬元出售予抗告人，並載明抗告
    人交付股款之方式，則系爭切結書並無任何關於抗告人與相
    對人乙○○間，就其二人所持有之昌陽公司及敦陽公司之股
    權互為移轉之記載，且系爭切結書之記載甚為明確，別無他
    求而另有不同解釋之餘地。另抗告人於94年6 月28日寄發予
    相對人昌陽公司之存證信函中，亦明白載明：「一、本人已
    於九十三年九月十七日依法就昌陽汽車有限公司所持股權聲
    明退股，並於九十四年六月十三日再次重申退股聲明。二、
    請貴公司依法退還本人之出資。」等語（原審卷第17頁）；
    且抗告人於94年6 月13日寄發予相對人乙○○之存證信函中
    ，亦多次提及「本人退出昌陽公司（股權）」、「退股」等
    語（原審卷第18頁）。故抗告人係明白表示其退出相對人昌
    陽公司之股權，並要求返還出資等情，亦無一語提及抗告人
    係與相對人乙○○協議換股之情事。從而，抗告人主張系爭
    切結書係伊與相對人乙○○換股之協議，並非退股或出售股
    權之表示云云，不足採信。此外，抗告人復未提出任何足以
    釋明其應保全相對人昌陽公司之收支日報表、綜合日報表、
    傳票等電腦資料及帳冊等證據之理由及事證。從而，本院認
    抗告人以相對人乙○○並未依約將昌陽公司股權辦理移轉登
    記及交還股金等情為由，而聲請保全證據，其所提出之系爭
    切結書並不足以釋明其應保全證據之理由；且就系爭切結書
    可證明之待證事實，亦與抗告人聲請保全證據主張之內容並
    不相符，是抗告人顯未依民事訴訟法第370 條第2 項之規定
    釋明「應保全證據之理由」，則其聲請保全證據，於法尚有
    未合。原審以抗告人就系爭切結書應證明之事實，與抗告人
    聲請保全證據主張之內容並不相符為由，將抗告人之聲請駁
    回，並無違誤，抗告意旨猶執前詞，指摘原裁定不當，求予
    廢棄，並無理由，應予駁回。
四、爰依民事訴訟法第495 條之1 第1 項、第449 條第1 項、第
    95 條 、第78條，裁定如主文。
中    華    民    國    95    年    2     月    14    日
                              民事第三庭
                                  審判長法官     張國彬
                                  法      官     吳登輝
                                  法      官     楊富強
以上正本證明與原本無異。
本件不得再抗告。
中    華    民    國    95    年    2     月    14    日
                                  書  記  官     劉博文


司法院資訊處製作；財團法人民間司法改革基金會備份。
